【裁判字號】    98,司財管,63
【裁判日期】    990204
【裁判案由】    選任遺產管理人
【裁判全文】
臺灣士林地方法院民事裁定            98年度司財管字第63號
聲  請  人  國泰世華商業銀行股份有限公司
法定代理人  甲○○
代  理  人  丁○○
上列聲請人聲請選任被繼承人丙○○之遺產管理人事件，本院裁
定如下：
    主  文
選任財政部國有財產局臺灣北區辦事處為被繼承人丙○○之遺產
管理人。
准對被繼承人丙○○（男、民國○○年○ 月○○日出生、身分證統一
編號：Ｚ000000000號、生前住臺北市北投區○○○路○ 段113 號
7 樓、民國97年2 月14日死亡）之大陸地區以外繼承人為承認繼
承之公示催告。
被繼承人丙○○之大陸地區以外繼承人，應自前項公示催告最後
登載新聞紙之日起壹年內承認繼承，上述期限屆滿，無繼承人承
認繼承時，被繼承人丙○○之遺產，於清償債權並交付遺贈物後
，如有剩餘即歸屬國庫。
聲請程序費用由被繼承人丙○○之遺產負擔。
    理  由
一、按先順序繼承人均拋棄其繼承權時，由次順序之繼承人繼承
    ，其次順序繼承人有無不明或第四順序之繼承人均拋棄其繼
    承權者，準用關於無人承認繼承之規定，民法第1176條第6
    項定有明文。次按繼承開始時，繼承人有無不明，而無親屬
    會議或親屬會議未於一個月內選定遺產管理人者，利害關係
    人得聲請法院選任遺產管理人，並由法院依公示催告程序，
    定六個月以上之期限，公告繼承人，命其於期限內承認繼承
    ，民法第1177條、第1178條第1 項、第2 項規定甚明。
二、本件聲請意旨略以：緣被繼承人丙○○（男，民國○○年○ 月
    ○○日生，身分證統一編號：Ｚ000000000號）生前於90年5 月
    29日與乙○○共同向聲請人借款新臺幣（下同）250 萬元，
    約定到期日為110 年5 月29日。詎被繼承人不依約履行，迭
    經催討，亦無效果，計尚欠聲請人借款本金1,980,186 元及
    應計之利息與違約金。嗣被繼承人於97年2 月14日死亡，惟
    其法定繼承人均已拋棄繼承，致遺產無人繼承，聲請人之債
    權無法行使，聲請人為維護權益，爰聲請鈞院選任乙○○為
    被繼承人之遺產管理人等語，並提出戶籍謄本、借款契約書
    、土地建築改良物抵押權設定契約書、他項權利證明書、土
    地及建物謄本等件為證。
三、經查，聲請人主張被繼承人丙○○已於民國97年2 月14日死
    亡，其法定各順位之繼承人均已拋棄繼承，且經本院准予備
    查在案，而被繼承人生前仍積欠聲請人債務未還等情，業據
    提出上開證據為佐，並經本院依職權調閱本院97年度繼字第
    544 號、98年度司繼字第24號拋棄繼承事件卷宗查核無誤，
    自堪信為真正。又聲請人既為被繼承人之債權人，其對於被
    繼承人之遺產具有利害關係，自屬法律上之利害關係人，故
    其聲請選任被繼承人之遺產管理人，洵屬有據，應予准許。
    又聲請人雖聲請選任乙○○為被繼承人之遺產管理人，惟依
    民法第1185條規定，遺產無繼承人承認繼承時，於清償債權
    並交付遺贈物後，如有賸餘即歸屬國庫。可見管理國有財產
    之財政部國有財產局與系爭遺產管理妥適與否即具利害關係
    ，且因法院選任遺產管理人後，因無其他常設監督機關，其
    能否公正、妥適執行職務即非無疑，本件如選任無公益性質
    之人，日後恐無人監督易生弊端，是本院認不宜選任乙○○
    為遺產管理人。本院審酌財政部國有財產局為管理國家財政
    之法定機關，具有相當之公信力，並與本件遺產有相當利害
    關係，且本院函詢財政部國有財產局臺灣北區辦事處擔任本
    件遺產管理人意願，該局函覆請秉權處理，有該處99年1 月
    20日台財產北接字第0990001447號函可稽，爰選任財政部國
    有財產局臺灣北區辦事處為被繼承人之遺產管理人，並依法
    為承認繼承之公示催告。
四、依非訟事件法第157 條，裁定如主文。
五、如不服本裁定，應於裁定送達後10日內，以書狀向本院提出
    抗告狀，並繳納抗告費新臺幣1,000元。
中    華    民    國    99    年    2     月    4    日
                  家事庭司法事務官

司法院資訊處製作；財團法人民間司法改革基金會備份。
